最高法院刑事判決　　　　　　　　　　　　　　　九十三年度台上字第五三三八號
　　上訴人　台灣高等法院檢察署檢察官
　　被　告　甲○○
　　　　　　乙○○
　　　　　　丙○○
右上訴人因被告等妨害自由案件，不服台灣高等法院中華民國九十三年六月二十三日
第二審更審判決（九十二年度上更(二)字第七四四號，起訴案號：台灣台北地方法院檢
察署八十七年度偵字第九五三二號），提起上訴，本院判決如左：
    主  文
上訴駁回。
    理  由
按刑事訴訟法第三百七十七條規定，上訴於第三審法院，非以判決違背法令為理由，
不得為之。是提起第三審上訴，應以原判決違背法令為理由，係屬法定要件。如果上
訴理由狀並未依據卷內訴訟資料，具體指摘原判決不適用何種法則或如何適用不當，
或所指摘原判決違法情事，顯與法律規定得為第三審上訴理由之違法情形，不相適合
時，均應認其上訴為違背法律上之程式，予以駁回。本件原判決以公訴意旨略以：被
告甲○○、乙○○、丙○○於民國八十七年四月十七日晚上十時三十分許，在台北市
○○路○段九一巷口溫娣漢堡店商談股權事，該店打烊後，要求告訴人王秋水前往他
處繼續商談。告訴人因獨自一人不肯同去。被告三人竟基於共同犯罪之意思，由甲○
○、乙○○二人將告訴人之雙手壓在背後，強押告訴人上車，而以非法方法剝奪告訴
人之行動自由，前往台北縣新莊市○○路○段三八號二樓，繼續談論有關股權問題。
至四月十八日凌晨四時才讓王秋水離去。因認被告三人涉犯刑法第三百零二條第一項
之剝奪他人行動自由罪嫌。經查告訴人指當時外面有車在等，丙○○則稱當時係搭計
程車，二人所述搭乘之車輛雖有不同，惟不論所搭之車是被告三人事先準備之車輛，
或如丙○○所稱之計程車，依告訴人所述遭被告等強押上車之地點係台北市○○路與
敦化南路交叉口圓環旁，時間為溫娣漢堡店打烊約晚上十時三十分左右。該處為台北
市鬧區，其時該處車輛往來應猶頻繁，且溫娣漢堡店甫經打烊，店內亦應有員工從事
清潔關門工作，告訴人如於此時遭人剝奪行動自由，自應大聲呼救，惟告訴人自承未
曾呼救，顯悖情理。又告訴人自承搭車抵達台北縣新莊市○○路○段三八號時，該址
一樓適有七、八名男女正在聊天，其中並有像家庭主婦之人在場，其等於告訴人及被
告等進門時均未理睬繼續聊天。則告訴人若確實遭被告等強押至該處而不願與之上樓
洽談股權之事，理應向該七、八名男女呼救，惟告訴人仍未為此舉，亦違常情。再查
，被告等與告訴人在漢堡店內停留時間長達七小時，細觀告訴人於偵、審中之各次指
述，均未指被告三人在漢堡店內有何不法行為或不愉快情形。而以告訴人立場言，告
訴人原並無義務立即與被告等人達成協議。然告訴人竟於丙○○通知後即前往前述漢
堡店與被告等人作長達七小時以上之商談。在商談中被告等未對告訴人有何不法行為
，告訴人雖始終未答應移轉出資額，離開漢堡店後轉往台北縣新莊市○○路○段三八
號二樓甲○○住處，或非告訴人欣然同意，實無積極證據足以證明被告等係以強暴、
脅迫或其他非法方法妨害告訴人之自由，強迫告訴人前往，此部分除告訴人之指訴外
，無其他證據足資佐證。此外，復查無其他積極證據足資認定被告三人涉有剝奪告訴
人行動自由之犯行，不能證明被告三人犯刑法第三百零二條第一項之罪。惟被告三人
因犯刑法第二百七十六條之傷害罪及第三百零四條第一項之強制罪，二行為有方法結
果之牽連關係，而從一重依傷害罪論處，而以檢察官起訴被告等三人涉犯刑法第三百
零二條第一項之妨害自由罪部分，與前揭論處罪刑部分有實質上一罪關係，而不另為
無罪之諭知。已詳述其所憑之證據及其理由，所為論斷與卷內證據資料相符，從形式
上觀察，並無何違法情形存在。檢察官上訴意旨略以：原判決認定告訴人遭強押地點
即溫娣漢堡店門口，當時車輛往來應猶頻繁，並未敘明其理由，且無客觀實據，顯係
主觀推測之詞。且在溫娣漢堡店時，告訴人係在無預見被告等會強押人之情況下，於
數秒間即遭強押上車，根本來不及呼救，縱有車輛或店員亦無從於數秒間搭救，至於
告訴人遭強押至甲○○住處當時，心中極為恐懼，且被告等人既敢押人至該處，衡情
該處必係被告等人所得掌控之地盤，告訴人豈敢冒然呼救？況如呼救後他人是否相救
，頗值懷疑。在此情形下，告訴人不敢呼救，實符常情，原判決遽以告訴人未呼救，
而為未遭強押之認定，有違經驗法則等語。惟查告訴人之告訴，係以使被告受刑事追
訴為目的，是其陳述是否與事實相符，仍應調查其他證據以資審認，不能僅憑告訴人
之指訴採為論處被告之犯罪依據。原判決認被告等三人未強押告訴人前往甲○○之住
處，乃基於除告訴人之指訴外，並無其他積極證據足以證明被告三人之犯行，而原判
決對於告訴人在溫娣漢堡店門口遭強押，當時車輛往來應猶頻繁之判斷，乃原審本於
日常生活經驗之判斷，縱除去該論斷，亦於判決之本旨無影響，難執為第三審上訴之
合法理由。此外，檢察官上訴意旨，並非依據卷內資料具體指摘，徒憑己見，仍執陳
詞，就原判決明白論斷之事項，及原審認事採證職權之行使，任意指摘，泛言原判決
違背經驗法則，或為單純事實之爭執，自非適法之第三審上訴理由。其關於剝奪他人
行動自由部分之上訴違背法律上之程式，應予駁回。至於被告等牽連犯傷害及強制罪
部分，原審係依刑法第二百七十七條第一項、第三百零四條第一項論處，核屬刑事訴
訟法第三百七十六條第一款之案件，牽連之剝奪他人行動自由重罪部分上訴既不合法
，自無從就該牽連之輕罪併為實體上審理，依刑事訴訟法第三百七十六條規定，此部
分既經第二審判決，自不得上訴於第三審法院，檢察官復提起上訴，顯非適法，應併
予駁回。
據上論結，應依刑事訴訟法第三百九十五條前段，判決如主文。
中　　　華　　　民　　　國　　九十三　　年　　　十　　　月　　 十四 　　日
                              最高法院刑事第六庭
                                  審判長法官  吳　雄　銘
                                        法官  池　啟　明
                                        法官  石　木　欽
                                        法官  郭　毓　洲
                                        法官  吳　三　龍
      右正本證明與原本無異
                                              書  記  官
中　　　華　　　民　　　國　　九十三　　年　　　十　　　月　　 十八 　　日
                                                                        Ａ
